【裁判字號】    92,再簡,3
【裁判日期】    921218
【裁判案由】    再審之訴
【裁判全文】
臺灣苗栗地方法院民事裁定                            九十二年度再簡字第三號
    聲  請  人    乙○○
    相  對  人    甲○○
    代  理  人    彭巧君律師
右當事人間聲請支付命令事件，聲請人對於本院於民國九十二年三月十三日所為九
十二年度促字第三七二一號支付命令聲請再審，本院裁定如左：
    主      文
再審之聲請駁回。
聲請程序費用由聲請人負擔。
    理      由
一、按再審之訴應於三十日不變期間內提起；前項期間，自判決確定時起算。但再審
    之理由發生或知悉在後者，均自知悉時起算；提起再審之訴，並應表明再審理由
    及關於再審理由並遵守不變期間之證據，民事訴訟法第五百條第一項、第二項、
    第五百零一條第一項第四款分別定有明文。所謂表明再審理由，必須指明確定判
    決有如何合於法定再審事由之具體情事始為相當，倘僅泛言有何條款之再審事由
    ，而無具體情事者，仍難謂已合法表明再審事由。既未合法表明再審事由，即為
    無再審之事由，性質上無庸命其補正，有最高法院六十一年度台再字第一三七號
    判例意旨可資參照。
二、次按裁定已經確定，而有第四百九十六條第一項或第四百九十七條之情形者，得
    準用本編之規定，聲請再審，亦為民事訴訟法第五百零七條所明定。又債務人對
    於支付命令，未於法定期間內提出異議者，支付命令雖與確定判決有同一之效力
    ，惟支付命令僅為裁定之一種，其效力雖與確定判決相同，仍不失其裁定性質，
    如有再審理由，當事人僅得依民事訴訟法第五百零七條聲請再審（最高法院六十
    八年台上字第二六八四號判例參照）。本件聲請人雖於起訴狀載為「提起再審之
    訴」，惟查其書狀已表明係對本院九十二年度促字第三七二一號確定支付命令不
    服等語，自應認係聲請再審，合先敘明。
三、本件再審聲請人主張：聲請人並未向相對人借貸新臺幣（下同）三十萬元，相對
    人在民國九十年十二月三日僅係依合夥投資全盟電業製品場約定，匯三十萬元入
    聖光企業有限公司設在台灣中小企業銀行帳戶內。因聲請人不在，致未親自收受
    苗栗地方法院核發九十二年度促字第三七二一號支付命令，而以寄存送達方式於
    九十二年五月十三日確定，嗣經苗栗地方法院民事執行處查封聲請人之財產後，
    聲請人始知有相對人主張借款未還之事，就聲請人主張之前開主張，相對人不爭
    執，惟聲請人前提起債務人異議之訴，經苗栗地方法院苗簡字第四六七號判決認
    定不符強制執行法第十四條規定要件為由駁回，聲請人於九十二年十一月十三日
    收受前開判決書後，經陳淑芬律師告知始知苗栗地方法院九十二年度促字第三七
    二一號支付命令有民事訴訟法第四百九十六條第一項第十二款、第十三款規定之
    再審事由，為此請求駁回相對人對於原支付命令之聲請，並提出本院九十二年度
    促字第三七二一號支付命令、九十二年度苗簡字第四六七號判決（以上均為影本
    ）、證明書各一份為證。
四、經查：
  (一)聲請人係對於本院九十二年度促字第三七二一號支付命令聲請再審，惟本院所為
    前開支付命令，已於九十二年四月十四日送達聲請人，有送達證書附於原卷可參
    。本件聲請人雖主張其於收受本院九十二年度苗簡字第四六七號判決書後，經陳
    淑芬律師告知始知有前開支付命令有再審事由之存在，並提出證明書一份為證，
    然民事訴訟法第五百條第二項所謂知悉時起算，係指知悉確定判決有同法第四百
    九十六條第一項各款之再審情形，非謂知悉法律上有得提起再審之訴之規定而言
    ，而經本院依職權調閱本院九十二年度執字第四九○七號強制執行案卷、九十二
    年度苗簡字第四六七號民事案卷，聲請人於法院查封時，甚或至遲於九十二年十
    月一日提起債務人異議之訴時，即應知有前開支付命令之存在及聲請人主張其始
    知相對人主張借款未還之事，核聲請人主張之聲請再審事由，並不合於所謂發生
    在判決送達後或知悉在後之情形，非得藉詞法院判決或律師告知始得知，而為其
    計算不變期間之起算日期，聲請人遲至九十二年十二月十日始向本院聲請再審，
    顯已逾越法定提起再審之訴之不變期間，其再審之聲請，自難認為合法。
  (二)聲請人雖又主張原支付命令有民事訴訟法第四百九十六條第一項第十二款、第十
    三款規定之再審事由，並提出該支付命令、本院九十二年度苗簡字第四六七號判
    決影本各一份，惟聲請人所提出者顯非前程序原已存在而未經斟酌之證物，且綜
    觀其書狀所載，聲請人僅泛言有何條款之再審事由，並未表明具體情事，揆之前
    揭判例所示，難謂已合法表明再審事由，既未合法表明再審事由，即為無再審之
    事由。再支付命令之聲請，除應表明當事人及法院外，祇須表明請求之標的並其
    數量及請求之原因事實，以及應發支付命令之陳述，此觀民事訴訟法第五百十一
    條之規定自明。亦即支付命令僅係就債權人請求之事項及所提出之書證為形式上
    之審查，與判決之行言詞辯論程序須為實質上審查有別。而同法第四百九十六條
    第一項第十三款規定之再審事由，依前開說明，係以前訴訟程序事實審言詞辯論
    終結前已存在而未經斟酌之證物為限，則本件支付命令之核發未經言詞辯論之實
    質審理程序，性質上自無準用該款再審之餘地（台灣高等法院八十六年度抗字第
    四五五號裁判參照）。是聲請人陳稱有民事訴訟法第四百九十六條第一項第十三
    款之再審事由，顯屬誤會，併此敘明。
五、綜上所述，本件再審之聲請不合法，依民事訴訟法第五百零七條、第五百零二條
    第一項、第九十五條、第七十八條，裁定如主文。
中      華      民      國    九十二    年     十二     月     十八     日
                             台灣苗栗地方法院簡易庭
                                            法      官    沈佳宜
正本係照原本作成
如不服本裁定應於送達後十日內向本院提出抗告狀，並繳納抗告費新臺幣一千元。
中      華      民      國    九十二    年     十二     月     十八     日
                                            法院書記官    李惠雯


司法院資訊處製作；財團法人民間司法改革基金會備份。
